臺灣臺北地方法院刑事判決　　　　　　　　　　　　　九十一年度自字第四九四號
　　自　訴　人　甲○○○股份有限公司
　　代　表　人　徐天
　　代　理　人　乙○○
　　被　　　告　丙○○
右列被告因侵占案件，經自訴人提起自訴，本院判決如左：
    主  文
丙○○無罪。
    理  由
一、自訴意旨及民國九十一年八月二日補充自訴意旨略以：被告丙○○於八十八年十
    一月二十七日與自訴人甲○○○股份有限公司訂定靠行契約並借用牌照號碼６Ａ
    －４１３號營業小客車車牌二面及行車執照一張，契約書約定被告每月需繳納行
    費、稅金及違規罰款，雙方並約定如未遵守，需將牌照返還公司並結清稅費，惟
    被告竟於繳納四、五個月之靠行費後，即未再繳納相關費用並於台北市某處侵占
    車牌行照後行蹤不明，因認被告涉有刑法第三百三十五條第一項之侵占罪嫌等語
    。
二、按犯罪事實應依證據認定之，無證據不得推定其犯罪事實。又不能證明被告犯罪
    者，應諭知無罪之判決，刑事訴訟法第一百五十四條、第三百零一條第一項分別
    定有明文。所謂認定犯罪事實之證據，係指足以認定被告確有犯罪行為之積極證
    據而言，該項證據自須適合於被告犯罪事實認定，始得採為斷罪資料，如未能發
    現相當證據，或證據不足以證明，自不能以推測或擬制之方法，為裁判基礎。最
    高法院二十九年度上字第三一○五號、四十年台上字第八六號判例可資參照。本
    件自訴人認被告涉有右揭犯行，無非係以靠行契約書及存證信函各一紙，為其所
    憑之主要論據。訊據被告張居明固坦承與自訴人訂定靠行契約並借用車牌二面及
    行車執照一張之事實，惟堅決否認有何侵占犯行，辯稱：其係因計程車生意不好
    ，所以無法繳納靠行費，但並無侵占車牌及行照之不法所有意圖，否則不會將車
    牌及行照歸還予自訴人等語。經查：被告於八十九年十一月二十七日與自訴人訂
    定靠行契約，由自訴人交付６Ａ－４１３號營業小客車車牌二面及行車執照一張
    予被告營業，被告則應按期給付每月一千二百元之靠行費及該車所生之燃料稅、
    牌照稅及違規罰單等情，除經自訴代理人及被告供認屬實外，並有契約書一紙附
    卷可參，而依上開契約書第十五條規定，該契約所定之期限為二年（即至九十一
    年十一月二十七日為止），雖自訴人依上開契約第十九條規定，於九十一年一月
    十五日寄發存證信函與被告解除上開契約，然依自訴人所提之存證信函信封所示
    ，上開存證信函因二次投遞被告逾期未領而退回予自訴人，此有上開存證信函附
    卷可參，自訴人既無法舉證證明其已合法解除契約，則被告於本件契約存續中繼
    續持有上開車牌及行車執照，是否有侵占之犯意不無疑問。再者，被告於未繳納
    靠行費之期間，所持有之上開車牌、行照仍係用作其自己駕駛計程車營業用，並
    未將之轉讓或出賣，而與當時所訂定靠行契約之使用目的相符，尚難僅以被告未
    依約繳納靠行費，即認其有侵占之犯意。參以被告已於本院九十一年八月二日庭
    訊時，當庭將所持有之上開車牌二面及行照一張返還予自訴人，若被告有侵占之
    意，何以仍將車牌及行照返還？綜上所述，足見本件純屬民事債務不履行範疇而
    與刑法上侵占罪無涉，自訴人所提之證據既無法證明被告有易持有為所有之不法
    所有意圖，揆諸前揭說明，本件不能證明被告犯罪，自應為無罪之諭知。
據上論斷，應依刑事訴訟法第三百四十三條、第三百零一條第一項，判決如主文。
中    華    民    國      九十一    年        八      月      七        日
                                      臺灣臺北地方法院刑事第六庭
                                          法      官  蔡  如  琪
右正本證明與原本無異。
如不服本判決，應於判決送達後十日內，向本院提出上訴狀。
                                          書  記  官  黃  鈴  容
中    華    民    國      九十一    年        八      月      八        日
